【裁判字號】    97,上訴,482
【裁判日期】    970521
【裁判案由】    偽造文書等
【裁判全文】
臺灣高等法院臺南分院刑事判決      97年度上訴字第482號
上  訴  人
即  被  告  丁○○
指定辯護人  本院公設辯護人  乙○○
上列上訴人即被告因偽造文書等案件，不服臺灣臺南地方法院95
年度訴字第1658號中華民國97年2月29日第一審判決（起訴案號
：臺灣臺南地方法院檢察署95年度偵字第4862號、8609號、95年
度偵緝字第746號）及同署檢察官移送併辦 (95年度偵字第10542
號、17689號、11335號)，提起上訴，本院判決如下：
    主      文
上訴駁回。
    事      實
一、丁○○基於意圖為自己不法所有、偽造文書後持以行使之概
    括犯意及意圖供行使之用，連續冒用其兄丙○○名義偽造文
    書、本票及詐欺取財如下：
  (一)於民國 (下同)93年5月11日，在不詳地點之刻印店，偽造「
    丙○○」名義之印章（未扣案），復持該偽造之印章前往台
    南縣永康市戶政事務所，冒用丙○○名義，填載「補領國民
    身分證申請書」，謊報丙○○之身分證遺失，除在該申請書
    上之申請人」欄及「領證核章」欄均偽造「丙○○」署押各
    一枚，及偽蓋「丙○○」印章於「申請人」欄而偽造「丙○
    ○」印文一枚，捺印指紋欄內偽造左手拇指指紋一枚，並於
    該申請書中貼上自己照片後行使申請補發，致該所相關承辦
    公務員不察，而將該不實事項登載於其職務上所掌之公文書
    內，並據以核發貼有丁○○照片之身分證，足生損害於丙○
    ○及戶政機關對於身分證核發管理之正確性。
  (二)於93年5月17日，復持上開偽造之「丙○○」印章，前往台
    南監理站，冒用丙○○名義，填載「汽（機）車駕駛人異動
    登記書」謊報丙○○之大貨車駕駛執照遺失，並於該登記書
    中貼上自己照片，蓋上「丙○○」印文及偽簽「丙○○」署
    押而偽造「丙○○」印文及署押各一枚後行使申請補發，致
    該監理站相關承辦公務員不察，而將該不實事項輸入電腦而
    登載於其職務上所掌之公文書內，並據以核發貼有丁○○照
    片之駕駛執照一張，足生損害於丙○○及監理機關對於駕駛
    執照核發管理之正確性。
  (三)於93年5月20日，持前開冒領之丙○○身分證，委託不知情
    之允陽國際旅行社指派林素英，前往外交部領事事務局，填
    載中華民國普通護照申請書上貼上自己照片，並在「申請人
    簽名」欄偽造「丙○○」署押一枚，嗣該局人員於審核時，
    發覺前開身分證有異而未據此核發護照並報請偵辦，因此而
    足生損害於丙○○（公訴人誤載足生損害外交部領事事務局
    ）。
  (四)於93年6月初某日，冒用丙○○名義，向許順陽購買車號426
    3-JG號（舊車號U2─5212號、3610─JF號）自小客車，及車
    號0489─JG號（舊車號G9─3861號）自小客車各1部，並提
    供上開偽造之「丙○○」印章，及冒領之丙○○身分證、駕
    駛執照予不知情之許順陽，委由不知情之友聯代檢中心，分
    別於九十三年六月二日及同年七月一日前往台南  監理站，
    填載「汽（機）車過戶申請登記書」並在其上之「新車主名
    稱簽章」欄，蓋用「丙○○」印文一枚，另在「汽車新領牌
    照登記書」、「汽 (機)車各項異動登記書」上之「簽章」
    欄蓋用「丙○○」印文各一枚，致該監理站承辦人員不察，
    而將新車主丙○○此一不實事項登載於其職務上所掌之公文
    書內，並將上開自小客車二部，過戶在丙○○名下，並由丁
    ○○取用，丁○○為給付上開車款，乃分別冒用丙○○名義
    ，在九十三年六月二日，以車號3610－JF自小客車為標的，
    向遠東國際商業銀行申辦中古車貸款新台幣十三萬元，並在
    「遠東國際商業銀行貸款申請書」偽造「丙○○」署押一枚
    及印文各一枚、在「貸款借據暨動產抵押契約書」偽造「丙
    ○○」署押一枚及印文四枚而偽造各該私文書、復在供擔保
    之「本票」上偽造署押（按丙○○之署押係丁○○請不知情
    之不詳成年人填載）及印文（按所偽造丙○○之印文係丁○
    ○自己蓋上）各一枚、及在「授權書」之簽章欄上分別偽造
    「丙○○」署押及印文各一枚，而偽造該本票及授權書。及
    在九十三年七月五日，以車號0489－GJ自小客車向裕融企業
    股份有限公司辦理擔保總額為新台幣十四萬元之動產抵押，
    並在「債權讓與暨動產抵押契約書」上之「乙方債務人」欄
    偽造「丙○○」署押二枚及印文各一枚，致遠東國際商業銀
    行及裕融公司均陷於錯誤，而核准其貸款申請並撥款，足生
    損害於丙○○及遠東國際商業銀行及裕融公司對於貸放款業
    務管理之正確性。
  (五)於93年7月14日，其又冒用丙○○之名義，在台新國際商業
    銀行股份有限公司（下稱台新銀行）「信用貸款申請書」上
    申請人欄及印鑑卡上，偽簽「丙○○」之署名三枚，並偽造
    「丙○○」名義之印文五枚，進而持該偽造之申請書向台新
    銀行苓雅分行人員申請貸款新台幣32萬元，使台新銀行承辦
    人員陷於錯誤，於93年7月19日核准貸款入其於該行開設之
    00000000000000號帳戶，足生損害於丙○○及台新銀行核貸
    款項之正確性。
  (六)於同年8月20日，其復持前開冒領之丙○○身分證，前往渣
    打銀行，填載「餘額代償/現金貸款申請書」，並偽簽「丙
    ○○」署名一枚後，向該銀行申請信用卡（卡號0000000000
    000000號）使用，並基於意圖為自己不法所有之概括犯意，
    多次持該信用卡刷卡消費及預借現金，並於簽帳單上偽簽「
    丙○○」署押，偽造丙○○同意消費並確認消費金額之簽帳
    單 (除原審卷第29頁至36頁外均已滅失)，進而向特約商店
    人員行使，致特約商店及渣打銀行陷於錯誤，而核准其消費
    ，共計刷卡消費、借款352,015元 (起訴書誤載為115249元
    ，足生損害於丙○○及渣打銀行對於信用卡客戶管理之正確
    性。
  (七)另於95年5月3日、5月9日及不詳時日，丁○○在雅虎奇摩拍
    賣網站，以其向網站申請之「kuo789」帳號，在該網頁上刊
    登佯稱拍賣手錶、筆記型電腦、行動電話等商品之訊息，供
    不特定人瀏覽競標, 並留下其電子郵件信箱kuo-789@yahoo.
    com.tw及其在上開渣打銀行開立之帳戶（帳號000000000000
    0000）供得標人聯絡及匯款支付貨款之用，使誤信為真之戊
    ○○、甲○○及林子傑等人分別出價投標，並於得標後分別
    匯出款項新台幣十萬五千元、三萬五千八百元及一萬一千五
    百元於上開帳戶，而詐得該數筆款項。
  (八)（95年度偵字第10542號）、（95年度偵字第11335號）部分
    ：丁○○仍不知悔改，明知百達翡麗等商標名稱圖樣，係經
    瑞士商派特飛力浦公司、荷蘭卡地亞國際公司、瑞士商勞力
    士錶廠等公司之商標專用權人向我國經濟部中央標準局（已
    改制為經濟部智慧財產局）申請註冊登記，經核准取得指定
    使用於各種手錶等商品之商標專用權，現仍於商標專用期間
    內，且前開商標專用權人生產製造使用前開商標圖樣之商品
    ，在國際及國內市場均行銷多年，具有相當之聲譽，為業者
    及一般消費大眾所熟知，屬相關大眾所共知之商標及商品，
    竟基於販賣之概括犯意及如遭查獲即冒用其兄「丙○○」名
    義之偽造文書犯意，自網際網路購得上開商品後，即自94年
    4月起，以新台幣2500 元至12000元不等價格，在網際網路
    「eBAY」網站，以會員帳號開設「jaeger0000000」、「rx1
    88」帳號張貼拍賣仿冒手錶等商品之網頁，供不特定人出價
    競標，並以所申請之行動電話0000000000與不特定人聯絡，
    成交後將貨款匯入丁○○借用之合作金庫銀行成功分行帳戶
    內（帳號0000000000000）。嗣經警執搜索票於94年8月3日
    11時35分許，至臺南市○區○○路2段32巷160號之2五樓之2
    號執行搜索，當場查獲，並扣得如附表所示之手錶等物，詎
    丁○○因通緝在案為免被查獲，乃於同日在內政部警政署保
    智大隊嘉義分隊受詢問時，偽冒其兄長「丙○○」之名應詢
    ，並在受詢問人欄簽「丙○○」之名並按押指紋，嗣經比對
    後循線查獲。
二、案經丙○○訴由台南市警察局、台南市警察局第一分局、台
    南縣警察局永康分局報請臺灣臺南地方法院檢察署檢察官偵
    查起訴及該署檢察官移送併辦。
    理      由
壹、程序方面：
    按被告以外之人於審判外之陳述，經當事人於審判程序同意
    作為證據，法院審酌該言詞陳述或書面陳述作成時之情況，
    認為適當者，亦得為證據，刑事訴訟法第一百五十九條之五
    第一項定有明文。查被告及其辯護人於本院審理期日明確表
    明對證人於警詢、偵查中所為證述之證據能力均不爭執，並
    於本院審理時均表示沒有意見，而本院審酌前開證人所為之
    證述，均無法律規定不得證據之情，是以，依刑事訴訟法第
    159條之5之規定，前開證人於警訊、偵查中所為之證述均有
    證據能力。
貳、實體方面：
一、上開犯罪事實業據被告丁○○於偵查、原審及本院審理時坦
    承不諱，核與附表所示供述證據欄及非供述證據欄所列之證
    據等情節相符，復有如附表所示之沒收物足稽，因此被告前
    開自白與事實相符，而可採信。雖被告丁○○復於本院審理
    中辯稱本票上之丙○○名字不是伊寫的，是代辦的人寫的云
    云，但查被告丁○○貸款時係向承辦之人告訴伊之名字即丙
    ○○，並請不知情之人代為書寫丁○○名字，並經被告丁○
    ○同意等情，亦據被告丁○○於本院審理中供稱「法官問：
    你貸款時是否同意以丙○○名義貸款十三萬元並簽發本票十
    三萬元，你同意才蓋章的？（被告答：對）。法官問：你是
    否同意代辦人員寫本票十三萬元及發票人丙○○名字？（被
    告答：是）」（見本院97年5月14日審理筆錄)，因此被告丁
    ○○於本院所為上開辯解仍不能為被告有利之證據，是以本
    件事證已臻明確，被告犯行堪予認定，應依法論科。
二、被告就犯罪事實(一)所為係犯刑法第214條之使公務員登載不
    實罪，偽造署押及印文為使公務員登載不實文書之部分行為
    不另論罪。犯罪事實(二)所為係犯刑法第214條之使公務員登
    載不實罪，偽造署押及印文之部分行為，為使公務員登載不
    實文書部分所吸收。犯罪事實(三)持偽造之身分證及在中華民
    國普通護照申請書上貼上自己照片，並在「申請人簽名」欄
    偽造「丙○○」署押一枚，持以申請護照所為，係犯刑法第
    216條、210條之行使偽造私文書罪及同法第216條、214條之
    行使使公務員偽造文書罪，偽造署押及印文之行為，為偽造
    文書之部分行為，偽造私文書之低度行為則為高低之行使行
    為所吸收。行使使公務員登載不實文書罪則與行使偽造文書
    罪部分，則方法、目的之牽連關係，應從一重之行使偽造私
    文書罪處斷。犯罪事實(四)所為係刑法第216條、210條之行使
    偽造私文書罪、第201條第1項之偽造有價證券罪及刑法第
    339條第1項之詐欺取財罪，被告丁○○請不知情之人代填丙
    ○○之名字於本票上，此部分屬間接正犯。在附表所示非供
    述證據欄內之各項登記書上偽造署押及印文之行為，為使公
    務員登載不實之部分行為，使公務員登載不實文書之低度行
    為行為，則為高度之行使行為所吸收。行使偽造有價證券之
    輕度行為，則為重度之偽造行為所吸收。犯罪事實(五)所為係
    犯刑法第216條、210條之行使偽造私文書罪及刑法第339條
    第1項之詐欺取財罪。在附表所示貸款申請書上偽造之簽名
    及印文之行為，為偽造文書之部分行為，偽造私文書之低度
    行為則為高度之行使行為所吸收。犯罪事實(六)所為係刑法第
    216條、210條、第214條之行使偽造私文書罪、行使使公務
    員登載不實文書罪；第339條第1項之詐欺取財罪，在附表所
    示申請書上偽造之簽名及印文之行為，為偽造文書之部分行
    為，偽造私文書之低度行為則為高度之行使行為所吸收。犯
    罪事實(七)所為係犯刑法第339條第1項之詐欺取財罪。犯罪事
    實(八)所為係犯刑法第217條之偽造署押罪及商標法第82條之
    罪。被告使允陽國際旅行社指派林素英行使冒領之身分證申
    請護照部分及駕駛執照予不知情之許順陽，委由不知情之代
    辦商，前往台南監理站，填載「汽（機）車過戶申請登記書
    」辦理過戶，為間接正犯。被告先後多次行使偽造私文書犯
    行、行使使公務員登載不實文書犯行、詐欺取財犯行，時間
    緊接，犯罪基本構成要件相同，顯均係基於概括之犯意反覆
    為之，應各依修正前連續犯（詳後述比較）之規定論以一
    罪並分別加重其刑。而行使偽造私文書犯行、行使使公務員
    登載不實文書犯行、詐欺取財犯行，復分別與偽造有價證券
    犯行及違反商標法犯行，有方法結果之牽連關係，應依修正
    前牽連犯（詳後述比較）從一重之偽造有價證券罪處斷。
    另查刑法部分條文於九十四年二月二日公布修正，於九十五
    年七月一日生效實施。修正前刑法第二條第一項規定：「行
    為後法律有變更者，適用裁判時之法律，但裁判前之法律有
    利於行為人者，適用最有利於行為人之法律」，係採從新從
    輕主義；而修正後刑法第二條第一項則規定：「行為後法律
    有變更者，適用行為時之法律，但行為後之法律有利於行為
    人者，適用最有利於行為人之法律」，則採從舊從輕主義。
    此項規定，係規範行為後法律變更所生新舊法律比較適用之
    準據法，故法院於裁判時若已在新法修正施行以後，且新舊
    法之內容已有實質上變更，而發生有利或不利於行為人之情
    形者（例如刑罰之輕重不同，或犯罪構成要件之寬嚴有別等
    ），自應依修正後之刑法第二條第一項之規定，比較新舊法
    律適用。惟刑法條文雖經修正，但若僅屬單純之文字修飾，
    或將實務見解或法理明文化，而不涉及刑罰之輕重、構成要
    件之變更，或其他有利、不利於行為人之情形者，即無庸依
    刑法第二條第一項之規定比較新舊法，而應依一般法律適用
    原則，適用「裁判時法」處斷（最高法院九十五年五月二十
    三日著有九十五年度第八次及九十五年十一月七日第二十一
    次刑事庭會議決議意旨參照）。經查本件被告行為時在新法
    施行前，而裁判在施行修正後，故本件新舊法比較適用結果
    ，因新法不論連續犯或牽連犯均應論以數罪，是論以舊法之
    連續犯或牽連犯對被告較為有利，附此敘明。
三、原審適用商標法第八十二條、第八十三條、刑法第二條第一
    項前段、修正前刑法第五十六條、刑法第二百零一條第一項
    、第二百零五條、第二一四條、第二一六條、第二一九條、
    修正前刑法第五十五條之規定，並審酌被告長期大量冒用兄
    長名義，偽造各種文書，造成他人極大困擾，而其冒「丙○
    ○」簽名以簽發如附表所示之本票，僅為充作擔保之用，簽
    發本票張數及面額均非鉅，所生危害有限，暨其智識程度、
    犯罪手段、犯後坦承犯行之態度等一切情狀，量處有期徒刑
    三年六月，又以附表所示各項偽造之簽名及指印及本票，均
    應如附表所示規定宣告沒收。及就併案審理部分說明犯罪事
    實(四)其中偽造有價證券本票部分，雖未據公訴人於起訴犯罪
    事實中論及，惟此部分既與原起訴偽造文書部分有牽連犯之
    裁判上一罪關係，依法自得併予審理。另說明公訴人另以95
    年度偵字第10542號、95年度偵字第11335號（二案為同一犯
    罪事實）移送併辦其中偽造署押犯行部分，與起訴偽造文書
    部分，有牽連犯之裁判上一罪關係，依法亦得併予審理等情
    。本院經核其認事用法，均無不當，量刑亦稱妥適。被告上
    訴意旨，認原審量刑過重云云，為無理由，應予駁回。
據上論結，應依刑事訴訟法第368條，判決如主文。
本案經檢察官李傳來到庭執行職務。
中    華    民    國    97    年    5     月    21    日
                  刑事第五庭    審判長法  官  楊明章
                                      法  官  戴勝利
                                      法  官  顏基典
以上正本證明與原本無異。
如不服本判決，應於收受本判決後十日內向本院提出上訴書狀。
其未敘述上訴理由者並得於提起上訴後十日內向本院補提理由書
狀（均須按他造當事人之人數附繕本）「切勿逕送上級法院」。
                                      書記官  呂嘉文
中    華    民    國    97    年    5     月    22    日
【附錄】本判決論罪科刑法條：
中華民國刑法第201條
（有價證券之偽造變造與行使罪）
意圖供行使之用，而偽造、變造公債票、公司股票或其他有價證
券者，處3年以上10年以下有期徒刑，得併科3千元以下罰金。
行使偽造、變造之公債票、公司股票或其他有價證券，或意圖供
行使之用，而收集或交付於人者，處1年以上7年以下有期徒刑，
得併科3千元以下罰金。


司法院資訊處製作；財團法人民間司法改革基金會備份。
